臺灣高等法院刑事判決
111年度上訴字第1404號
上  訴  人  臺灣新北地方檢察署檢察官劉新耀
被      告  王暐婷


選任辯護人  蕭仁杰律師
上列上訴人因被告違反洗錢防制法等案件，不服臺灣新北地方法
院110年度金訴字第930號，中華民國111年2月24日第一審判決（
起訴案號：臺灣新北地方檢察署110年度偵字第38650、41827號
），提起上訴，本院判決如下：
    主  文
上訴駁回。               
    理  由
一、經本院審理結果，認第一審判決對被告王暐婷（下稱被告）
    為無罪之諭知，所為論斷核無不當，應予維持，並引用第一
    審判決書記載之證據及理由（如附件）。
二、檢察官上訴意旨略以：㈠被告雖辯稱係受網路暱稱「宇」之
    不詳網友之投資要求而提供帳戶云云，惟查：1.被告自承並
    無實際認識上開自稱「宇」之人，對於「宇」所稱之任職公
    司及投資內容亦無任何之查證及確認，又被告僅憑單純提供
    帳戶作為投資不詳期貨項目之代價乙情，亦顯屬不合理之事
　　，足認被告當時係貿然輕率的將自身重要之金融帳戶資料提供
    予不詳之人，其已漠視且不在乎其交付帳戶之後果。2.被告
    於原審審理中固供稱「宇」曾傳送其身分證及工作識別證之
    照片云云，然此部分並無任何證據以實其說，自不能逕為採
    信，況被告於原審審理中亦供稱：我當時有跟「宇」交換身
    分證，我隨便傳假身分證圖片給他，不是傳我自己的身分證
    ，因為一開始沒有那麼信任他才傳假的，對方也有傳身分證
    圖片給我，我一開始沒想太多，所以沒有求證對方的身分資
    料等語，從而，被告於案發當時已知悉網路交友存有匿名特
    性之風險，並傳送假冒之身分證件予對方作為防備，詎被告
    嗣後在未為進一步查證確認對方身分及投資內容之情形下
　　，仍將本案帳戶交付予他人，其主觀已預見該帳戶甚有可能
    成為犯罪集團之不法使用而不違背其本意，自具有幫助詐欺
　　、幫助洗錢之不確定故意。㈡本案重點並非在被告交付帳戶
    時與詐騙集團之關係、互動有多親密良好，而應以被告於交
    付時主觀上有無預見該帳戶可能供詐騙集團犯罪使用，並掩
    飾不法所得去向、來源，以為判斷。經查，被告完全不認識且
    不知悉「宇」之任何身分資料、也不瞭解「宇」所稱期貨投
    資之具體項目及內容為何、更無法說明為何「宇」原本係要
    求投資新臺幣30萬元卻可用交付金融帳戶來替代？已如上述
    ，則被告焉能只是因為單純的「文字對話交流」，就可以免
    除一切應有之合理查證及確認，而任意輕率的將本案帳戶交
    付予完全不詳之人？「為愛沖昏頭」根本不是一個排除違法
    行為及主觀意圖的正當事由，原審判決在判斷被告主觀構成
    要件之故意及意圖時，過度放大檢視被告之犯罪動機及目的
    ，顯有不當。㈢尤須特別強調者，金融帳戶與金錢固均屬具
    有財產價值之物，然金融帳戶具有人別專屬性，並具有可供
    收受存款及轉匯款項之功能性用途，一般正常之人理應知悉
    倘金融帳戶交由詐騙集團掌控時，將使詐騙集團成員藉以收
    受被害人因受詐騙而匯入之贓款，並可藉提領現金之方式製
    造金流斷點時，實質達成隱匿犯罪所得之效果，從而，在現
    今社會上利用人頭帳戶詐財以逃避查緝之犯案方式層出不窮，
    且經媒體廣為報導及政府一再宣導之情況下，要求被告於交
    付帳戶時進行相當合理之查證，這並不是一件強人所難之事
    。詎原審判決將被告交付帳戶之行為，淡化為單純之財產上
    損失，將之描述為普通受害人，此種論述心態實有嚴重可議
    之處，令人難以信服。㈣被告根本無法說明及證明其將本案
    帳戶交付何人做何種用途，甚至連被告所提出之網路通訊軟
    體對話內容之翻拍照片，亦未有任何證人或證據可資確認是
    否屬實，更不能排除該等照片所顯示之對話內容係偽造或假
    冒而來，其可信度顯然有疑。詎原審判決竟對該等對話內容
    照單全收，將所謂的「宇」當作真實存在的對象，並賦予「
    宇」作為一個使被告陷入「愛情陷阱」、「感情詐欺」的角
    色，而替被告脫免本案罪責，此種建立在不明確事實所得出
    之判斷結果，顯然是非常輕率、恣意且嚴重違背論理法則，
    觀諸原審判決就此相類案件歷來之判決理由及結果，堪認已
    明顯逸脫一般且正常之社會經驗及價值判斷，不但有助長犯
    罪之嫌，更使真正遭詐騙之被害人陷於無助之境，無解於社
    會民眾對於司法信賴之不信任，自難為人所信服。綜上
　　，原審判決認事用法既有未洽，應予撤銷並更為適當合法之
    判決等語。
三、惟查：
　㈠被告於警詢時供稱：我於民國110年4月間結識一名網友，暱
    稱是「宇」，後來他跟我說他在富盛公司工作，「宇」就問
    我要不要投資，要投資的話就把帳戶借給他，他會幫我操作
　　，我就聽他指示將我的(中國信託商業銀行)帳號000-000000
　　000000帳戶（下稱本案帳戶）更改網銀及約定轉帳等功能後
　　，便將網銀帳號及密碼給他，後來於110年6月1 日發現帳戶
    被警示，我才知道被騙了等語（見110偵38650號卷《下稱偵
    卷》第10頁）。復於原審審判中供稱：我有跟「宇」交換身
    分證，我隨便傳假身分證圖片給他，不是傳我自己的，因一
    開始沒那麼信任他，才傳假的，後來慢慢熟了，我才相信他
    ，我才覺得可以投資1、2萬元等語（見原審卷第117頁）。
    對照被告與「宇」於（110年)4月21日至5月11日間之通訊軟
    體LINE（下稱LINE）對話紀錄(見偵卷第155至213頁)，被告
    係於4月22日要求看「宇」的身分證，「宇」則於4 月23日
    以LINE傳送給被告，「宇」並要求也要看被告的，被告亦於
    4月23日傳送照片給被告(以上見偵卷第171至179頁）；其後
    被告與「宇」間仍透過LINE往來閒話家常、互相表示關心之
    意，例如「宇」傳送「辛苦妳了」、「想我了哦」、「不是
    想我了哦」、「辛苦了，還沒下班哦」、「辛苦了，記得要
    吃早餐」、「辛苦了，那有沒有吃晚餐」等訊息給被告，被
    告則傳送「你下班了？」、「關心一下啊」、「不然你都說
    我不關心」、「羨慕你睡一天」等訊息給「宇」，嗣被告始
    於5月11日以LINE傳送本案帳戶之存摺封面及提款卡背面之
    照片給「宇」，此有該等LINE對話紀錄在卷可參（見偵卷第
    185、187、193、197、199、201、207頁）。核與被告上開
    供稱在與「宇」結識初期，因對其沒那麼信任，才傳送假的
    身分證圖片給對方，之後因慢慢熟了才相信他等情，有吻合
    之處。被告雖未提出其查證「宇」任職於富盛公司之資料為
    憑，但從其與「宇」間之日常互動往來，仍可見其間已存有
    甚為密切之情誼關係，是被告辯稱後來因信任「宇」而提供
    本案帳戶給「宇」代為操作投資乙節，非不能採信。又「宇
    」雖在被告於5 月11日傳送本案帳戶資料後，於當日要求被
    告辦理約定轉帳帳戶(見偵卷第213頁），而依被告上開所述
    其亦配合辦理，則被告既係因信任「宇」之代為操作投資而
    配合辦理，即尚難憑此遽認被告此舉主觀上有可預見其提供
    本案帳戶將幫助「宇」作為詐欺取財及洗錢之用。
　㈡檢察官上訴意旨雖指稱被告以交付金融帳戶來替代投資之30
    萬元云云。然檢察官對此並未舉證證明有此事實；且依卷附
    本案帳戶之存款交易明細所示，亦無對方匯入30萬元予被告
    充作投資款之紀錄（見偵卷第41頁），則檢察官所指此部分
    事實，是否真實？即有可疑。況被告辯稱：（問：妳讓「宇
    」幫妳代操作投資是否有獲利？）沒有，因為他一直想要我
    提高金額，但我實際上只能負擔1到2萬元，我實際上並沒有
    投資等語（見本院卷第55頁），而如上所述，依被告之本案
    帳戶存款交易明細，並無從證明被告有從「宇」之處獲得投
    資款30萬元，且被告亦否認有因提供本案帳戶而獲利之情事
    ，則公訴意旨所指被告涉犯本案罪嫌乙節，即屬欠缺證據證
    明。
　㈢至於檢察官上訴意旨雖質疑本件LINE對話內容之翻拍照片，
    未有任何證人或證據可資確認是否屬實，不能排除該等照片
    所顯示之對話內容係偽造或假冒而來，其可信度顯然有疑云
    云。惟被告提出之此項LINE對話紀錄證據，業經檢察官於原
    審審判中同意作為證據（見原審卷第65頁），自不容許檢察
    官上訴本院後再事爭執（最高法院106年度台上字第1730號
    刑事裁判要旨參照），是檢察官執此上訴亦屬無據。
四、綜上所述，檢察官猶執前詞上訴，指摘原判決不當，為無理
    由，應予駁回。
五、臺灣新北地方檢察署檢察官於本院審理期間，以111年度偵
    字第13577號(告訴人林秋芬、見本院卷第35至37頁）、111
    年度偵字第13576號(告訴人顧輝琦、曾錦霞、見本院卷第95
    至97頁）移送併辦意旨書移送併辦部分，因本院係維持原審
    對被告無罪之判決，此等移送併辦部分，不為起訴之效力所
    及，本院無從併予審理，應退回由檢察官另行處理，附此敘
    明。
六、據上論結，應依刑事訴訟法第373條、第368條，判決如主文
    。
本案經臺灣新北地方檢察署檢察官曾開源提起公訴，臺灣高等檢
察署檢察官錢明婉到庭執行職務。
中　　華　　民　　國　　111 　年　　7 　　月　　6 　　日
                  刑事第二十二庭審判長法　官  王美玲
                                      法　官  葉韋廷
                                      法　官  陳銘壎
以上正本證明與原本無異。
檢察官如不服本判決，應於收受送達後20日內向本院提出上訴書
狀，惟須受刑事妥速審判法第9條限制。其未敘述上訴之理由者
，並得於提起上訴後20日內向本院補提理由書(均須按他造當事
人之人數附繕本)「切勿逕送上級法院」。
刑事妥速審判法第9條：
除前條情形外，第二審法院維持第一審所為無罪判決，提起上訴
之理由，以下列事項為限：
一、判決所適用之法令牴觸憲法。
二、判決違背司法院解釋。
三、判決違背判例。
刑事訴訟法第 377 條至第 379 條、第 393 條第 1 款之規定，
於前項案件之審理，不適用之。
                                      書記官  廖紫喬
中　　華　　民　　國　　111 　年　　7 　　月　　6 　　日
附件：
                  臺灣新北地方法院刑事判決
110年度金訴字第930號
公  訴  人  臺灣新北地方檢察署檢察官
被　　　告　王暐婷　女　民國00年0月0日生
　　　　　　　　　　身分證統一編號：Z000000000號
　　　　　　　　　　住○○市○○區○○路0段0號4樓
選任辯護人  蕭仁杰律師
上列被告因違反洗錢防制法等案件，經檢察官提起公訴（110年
度偵字第38650號、第41827號），本院判決如下：
    主  文
王暐婷無罪。
    理  由
一、檢察官起訴的主要內容為：
（一）被告王暐婷明知金融機構帳戶資料為重要理財、交易工具
　　　，關係個人財產及信用，並可預見交付自己金融帳戶供陌
      生人士使用，與財產犯罪密切相關，將被犯罪集團作為人
      頭帳戶，幫助遮斷犯罪所得金流軌跡，以逃避國家追訴處
      罰，竟仍基於幫助詐欺取財、洗錢的不確定故意，於民國
      110年5月28日前某日，將名下中國信託商業銀行帳戶【帳
      號：000000000000號，下稱中信帳戶】的帳號、網路銀行
      密碼，交付不詳詐騙集團成員使用。
（二）詐欺集團成員取得中信帳戶後，即共同意圖為自己不法之
      所有，基於詐欺取財的犯意聯絡，向附表所示之人施用詐
      術，導致其等陷於錯誤，並依指示匯款後（詐欺時間、方
      法、匯款時間、金額如附表），遭提領一空。
（三）因此認為被告涉犯刑法第30條第1項、第339條第1項、洗
      錢防制法第14條第1項幫助詐欺、幫助洗錢等罪嫌。
二、判決依據的法律原則：
（一）犯罪事實之認定，應該依據證據，如果無法發現相當證據
　　　，或者是證據不能夠證明，自然不可以用推測或者擬制的
      方法，當作裁判的基礎。而且檢察官對於起訴的犯罪事實
　　　，負有提出證據及說服的實質舉證責任，如果檢察官提出
      的證據，無法積極證明被告有罪，或者檢察官指出的證明
      方法，不能說服法院而形成被告有罪之心證（必須達到通
      常一般人都沒有合理懷疑的程度），在無罪推定原則的要
      求下，就應該判決被告為無罪。
（二）行為人對於構成犯罪之事實，預見其發生而其發生並不違
      背其本意者，以「故意」論；行為人對於構成犯罪之事實
　　　，雖預見其能發生而確信其不發生者，以「過失」論，刑
      法第13條第2 項、第14條第2 項分別有明文規定，前者為
      學說上所稱「未必故意」或「間接故意」，後者則是「有
      認識過失」。刑法對於行為人主觀規定，並不是行為人對
      於犯罪結果發生有所預見，便可以認定具備犯罪故意，如
      果對於構成要件事實，雖然可以預見會發生，但是在行為
      人主觀上確信不會發生的話，仍然難以認為屬於間接故意
　　　。因此，提供帳戶幫助詐欺取財的案件類型當中，並不是
      行為人客觀上有提供帳戶的行為，便可以斷定主觀上必然
      存在幫助詐欺取財的主觀犯意，必須積極證明行為人提供
      帳戶的時候，對於自己的帳戶將作為詐騙集團人頭帳戶使
      用有所預見，並且「未確信」提供帳戶行為是其他用途，
      才能認為主觀上具有「不確定故意」。如果行為人確信提
      供的帳戶是作為其他用途使用，只能認為行為人對於犯罪
      結果的發生屬於「有認識過失」，欠缺「不確定故意」，
      無法以刑罰加以處罰。
三、檢察官起訴主要的依據是：㈠被告於警詢、偵查供述；㈡告訴
    人於警詢指述及相關對話紀錄、匯款資料；㈢中信帳戶客戶
    基本資料、存款交易明細各1份。
四、訊問被告以後，被告堅定地否認自己有幫助詐欺、洗錢的行
    為，並辯稱：我在交友軟體認識在富盛投資公司上班的「宇
　　」，我上網查詢確實存在富盛投資公司，而且「宇」也有傳
    身分證、識別證給我看，我便相信「宇」真的是投資公司的
    員工。後來「宇」問我要不要投資新臺幣（下同）30萬元，
    我表示最多只能投資1、2萬元，「宇」便要我提供中信帳戶
    的帳號、網路銀行密碼代為操作等語。
五、法院審理之後，有以下的判斷：
（一）沒有爭議的事實：
　　1.被告於110年5月11日以通訊軟體Line，將中信帳戶的帳號
　　　、網路銀行密碼交付「宇」（真實姓名、年籍不詳）使用
      的事實，有Line對話紀錄1份在卷可佐（偵38650卷第207
      頁）。
　　2.附表所示之人受詐騙集團成員詐欺，並依指示匯款至中信
      帳戶後（詐欺時間、方法、匯款時間、金額如附表），即
      遭轉匯至其他帳戶的事實，則經過告訴人洪金品、江炎彬
      於警詢證述明確（偵38650卷第55頁至第63頁；偵41827卷
      第15頁至第18頁），並有中信帳戶客戶基本資料、交易明
      細表各1 份在卷可佐（偵41827卷第59頁、第61頁）。
　　3.又被告對於以上的事實都不否認、爭執，這些事情應該可
      以先被確認清楚，並無爭議。
（二）被告確實可能相信「宇」是富盛投資公司專攻於期貨投資
      的員工：
　　1.根據卷內Line對話紀錄所示，「宇」確實向被告表示自己
      是富盛投資公司的員工，專攻於期貨投資，並提供被告一
      個QR-CODE，請被告向公司的客服聯繫，進行申辦會員的
      動作（偵38650卷第157頁至第159頁）。又被告發現該客
      服顯示成「沒有成員」以後，向「宇」詢問，「宇」則先
      後以：「我剛剛也發現問題了，我等等去詢問完再跟你說
　　　。」、「原本公司要申辦官方帳號，結果不知道怎麼用的
　　　，用到整個原本的帳號不見，現在要等星期一去開會，才
      會知道該怎麼處理，一定會被罵得超慘的。」等語回覆被
      告，後續再提供被告新的客服QR-CODE讓被告加入（偵386
　　　50卷第183頁至第185頁）。
　　2.由於實際上存在富盛投資公司，而且一般公司行號才會使
      用QR-CODE，「宇」傳送QR-CODE給被告，非常可能可以讓
      被告相信「宇」是富盛投資公司的員工。況且「宇」還傳
      送自己的身分證讓被告瀏覽（偵38650卷第177頁），再依
      據被告於審理供稱：「宇」傳送給我的身分證、工作識別
      證上面的照片，都跟Line大頭貼的照片一樣等語（本院卷
      第117頁），足以認為被告因此相信「宇」是富盛投資公
      司專攻於期貨投資的員工，並非全然不可能。
（三）「宇」對於被告的關心備至足以讓被告鬆懈心防：
　　1.被告與「宇」是在交友軟體認識（偵41287卷第4頁；偵38
　　　650卷第146頁；本院卷第63頁），聊天的過程中，「宇」
      以「你不要喝太多，要控制自己，要不然我會擔心。」、
      「剛下班，幹嘛，想我了哦！」、「不是想我了哦。」、
      「辛苦了，記得要吃早餐，要不然等等沒精神。」、「工
      作辛苦了，有沒有吃晚餐？」等語對被告的日常生活噓寒
      問暖（偵38650卷第163頁、第187頁、第199頁、第201頁)
　　　，而且長達將近1個月的時間。
　　2.這樣的互動，確實能夠讓孤單、寂寞的人覺得心靈有所依
      靠，當對方是一個可以跟自己分享生活喜怒哀樂的人，更
      容易讓被告鬆懈心防，正常人如果知道對方是詐騙集團成
      員的話，不太可能會產生近似於調情、談戀愛的互動，更
      證明被告很高的機率是深陷於「宇」所製造的「愛情陷阱
　　　」當中而不自知。
　　3.既然有人因為網路上的「愛情陷阱」、「感情詐欺」而交
      付金錢，受到財產上的損失（如最近有名的犯罪紀錄片「
　　　Tinder大騙徒」的情節），那麼相同的情況下，被告迷失
      於愛情中，相信「宇」的說詞，將中信帳戶的帳號、網路
      銀行密碼交付「宇」，作為代操期貨投資使用，也就不是
      完全不可能。
（四）或許「宇」以代操期貨投資為名義，向被告收取中信帳戶
      的帳號、網路銀行密碼，並以其他客戶款項有問題必須退
      還款項為理由，要求被告設定約定帳戶（偵38650卷第146
      頁），事後以理性的法律專業從業人員角度來看，似乎不
      能說是不存在任何破綻，但是：
　　1.詐騙集團的詐騙手法日新月異，即便政府、金融機構廣為
      宣傳，並且大眾媒體也有相關的報導，民眾受騙案件依舊
      層出不窮，高學歷、收入優渥或是具有相當社會經驗的人
      也都是被害人，甚至受騙原因還明顯不合常理、荒謬，在
      「宇」使用真實存在的公司名義作為幌子，以及利用人性
      弱點鬆懈被告防備的情況下，要求被告必定能洞悉「宇」
      為詐騙集團成員，實屬苛刻。
　　2.被告交付中信帳戶的帳號、網路銀行密碼的目的是為了投
      資，預計投入1至2萬元的投資費用，也很明白投資之後可
      能會損失，不是保證獲利（本院卷第118頁），與透過出
      租、出賣帳戶直接換取對價的不勞而獲、容任犯罪發生的
      心態是有所不同的，況且被告如果有意提供帳戶給詐騙集
      團收受犯罪所得，不至於會在沒有獲得任何報酬或者是利
      益的情況下，便將自己名下的帳戶交付，如此一來，將使
      詐騙集團可以隱身於幕後享受高額報酬，自己卻必須承受
      被檢警追查而擔負刑責的高度危險，顯然不是一般理性的
      人會有的「幫助犯罪」行為。
　　3.雖然被告只有透過網路查詢「宇」提供的公司名稱，決定
      投資前也沒有搞清楚究竟期貨是什麼東西（本院卷第118
      頁），但是被告主觀上相信「宇」將會使用中信帳戶的帳
      號、網路銀行密碼幫忙自己投資期貨，金融法規也沒有規
      定不能將帳戶「合法交付」他人使用，即便沒有進一步進
      行徹底的查證而有所疏失，也難以藉由只有處罰「故意」
      的詐欺取財罪、洗錢罪對被告進行處罰。
六、結論（含退併辦的說明）：
（一）綜合以上的說明，檢察官雖然起訴被告涉犯幫助詐欺取財
　　　、幫助洗錢等罪嫌，但是檢察官提出的事證與證明犯罪的
      方法，經過法院逐一審查，以及反覆思考以後，認為被告
      可能是確信中信帳戶將作為投資期貨之用，才將中信帳戶
      的帳號、網路銀行密碼交付他人，被告主觀上是否具有「
　　　不確定故意」存在合理懷疑的空間，因此根據無罪推定的
      原則，應該判決被告無罪。
（二）本案既然是無罪判決，那麼臺灣新北地方檢察署110年度
      偵字第46084號、第47787號移送併辦的部分，法院便無法
      一併進行審理（不在起訴效力所及的範圍），應該退由檢
      察官另外進行處理。
據上論斷，應依刑事訴訟法第301條第1項，判決如主文。
本案經檢察官曾開源提起公訴，檢察官劉新耀到庭執行職務。
中　　華　　民　　國　　111 　年　　2 　　月　　24　　日
                  刑事第一庭  審判長法　官  劉景宜　
                                    法　官  蔡慧雯
                                    法　官  陳柏榮
上列正本證明與原本無異。
如不服本判決，應於判決送達後20日內敘明上訴理由，向本院提
出上訴狀 (應附繕本) ，上訴於臺灣高等法院。其未敘述上訴理
由者，應於上訴期間屆滿後20日內向本院補提理由書「切勿逕送
上級法院」。
                                     書記官　王道欣
中　　華　　民　　國　　111 　年　　2 　　月　　24　　日
附表：
編號 告訴人 詐欺時間、方法 匯款時間 匯款金額 （新臺幣）   1  洪金品 詐欺集團成員自110年5月19日13時起致電洪金品，佯稱係國泰世華銀行人員，表示他人請託請領保險，並由自稱「張俊義隊長」之人要求洪金品以通訊軟體LINE聯繫，洪金品復接獲自稱檢察官來電，佯稱涉及洗錢案件，要求洪金品繳交保證金云云，致洪金品陷於錯誤而匯款。 110年5月28日11時4分 186萬3,600元         2 江炎彬 詐欺集團成員自110年5月30日9時起致電江炎彬，佯稱係王薪杰檢察官，因涉及人頭帳戶洗錢案云云，致江炎彬陷於錯誤而匯款。 110年5月31日12時26分 25萬元